最　高　行　政　法　院　判　決
　　　　　　　　　　　　　　　　　　 96年度判字第01022號
再 審原 告　甲○○
再 審被 告　南投縣政府稅捐稽徵處
代　表　人　乙○○
上列當事人間因土地增值稅事件，再審原告對於中華民國94年2
月25日本院94年度判字第00219號判決，提起再審之訴。本院判
決如下：
　　主  文
再審之訴駁回。
再審訴訟費用由再審原告負擔。
　　理　由
一、按行政訴訟法第273條第1項第1款所謂適用法規顯有錯誤，
    係指原判決所適用之法規與該案應適用之現行法規相違背，
    或與解釋判例有所牴觸者而言。至於事實之認定或法律上見
    解之歧異，再審原告對之縱有爭執，要難謂為適用法規顯有
    錯誤，而據為再審之理由。
二、本件訴外人張燈輝所有坐落國姓鄉○○○段2790、2790之1
    及2790之2地號土地，於民國（下同）81年2月間經臺灣臺中
    地方法院80年民執4字第9161號執行拍賣，由訴外人郭永逢
    拍定取得，再審被告按一般用地稅率計徵土地增值稅新臺幣
    （下同）471,689元，並函知執行法院代為扣繳。再審原告
    乃於91年7月10日以債權人身分向再審被告申請上開土地依
    行為時農業發展條例第27條（行為時土地稅法第39條之2規
    定亦同）規定，免徵土地增值稅並退還溢繳稅額，經以91年
    8月15日投埔稅二字第91009016號函否准所請。再審原告不
    服，循序提起行政訴訟，為臺中高等行政法院92年度訴字第
    194號判決（下稱原審判決）駁回，再審原告提起上訴，經
    本院94年度判字第219號判決（下稱原判決）駁回。再審原
    告復以原判決有行政訴訟法第273條第1項第1款規定再審事
    由，對之提起再審之訴。
三、原判決係以：按未依行政訴訟法第132條準用民事訴訟法第2
    73條第1項規定，將準備程序筆錄送達於未到場當事人，即
    逕行終結準備程序，固有未妥，惟須此一程序之違背，有足
    以妨礙未到場人嗣後攻擊防禦之實施，且為維持審級制度之
    必要時，始足認有重大瑕疵，否則即不能執為上訴求為廢棄
    之理由。本件原審於92年5月12日行準備程序，再審原告未
    到場，經原審宣示準備程序終結，雖未將準備程序筆錄送達
    於再審原告，惟再審被告於該準備程序之陳述，與其所提出
    之答辯狀相同，並未提出新證據，而該答辯狀繕本已於準備
    期日前由再審被告通知再審原告，不妨礙上訴人攻擊防禦方
    法之行使，故上開準備程序筆錄未送達再審原告，與判決內
    容之當否無關，尚難以此認原審判決違背法令。又原審於準
    備程序終結後，通知兩造於92年8月14日行言詞辯論，該言
    詞辯論期日通知業於同年7月4日送達，再審原告稱其未受合
    法通知，顯無可採。依民事訴訟法第273條第2項規定：「前
    項情形，除有另定新期日之必要者外，受命法官得終結準備
    程序。」及行政訴訟法第218條準用民事訴訟法第385條及第
    386條所列各款，並無準備程序筆錄未送達於未到場當事人
    ，不得為一造辯論之規定，則原審判決以再審原告未於言詞
    辯論期日到場，復無民事訴訟法第386條所列各款情形，依
    再審被告之聲請，由其一造辯論而判決，難指為判決不備理
    由或判決違背法令。再稅捐稽徵法第28條規定：「納稅義務
    人對於因適用法令錯誤或計算錯誤溢繳之稅款，得自繳納之
    日起5年內提出具體證明，申請退還；逾期未申請者，不得
    再行申請。」其立法意旨係以：「稅捐規定有一定徵收期間
    ，逾期未徵起者停止徵收。至納稅義務人如有因適用法令錯
    誤、計算錯誤或其他原因而溢繳之稅款，亦應准予提出具體
    證明申請退回；惟該項申請退稅，應自繳納之日起5年內為
    之。」即稅捐債務人與稅捐債權人係立於平等地位，稅捐稽
    徵機關要求人民補稅之期間除有特別規定外，應為5年，則
    人民要求退稅之期限亦應為5年，方符平等原則。再審原告
    為系爭土地之債權人，本件固非依稅捐稽徵法第28條規定請
    求，惟其請求結果如獲勝訴，將發生與對納稅義務人退稅相
    同之效果，仍應類推適用稅捐稽徵法第28條5年除斥期間之
    規定，以符公平原則。原審判決引用該條規定，旨在說明再
    審原告本件請求已逾該條所規定之5年法定期間，不得再行
    申請，並無變更再審原告之起訴事實及訴訟標的，再審原告
    據此指摘原審判決違法，洵無足採。況原審判決對於系爭土
    地於法院拍賣時並未作農業使用乙節，業已詳敘其認定之理
    由，亦無違背論理法則、證據法則及經驗法則。上訴論旨，
    仍執前詞，指摘原審判決違誤，求予廢棄，難認有理由等，
    而駁回再審原告前訴訟程序之上訴。
四、原判決經核無所適用之法規與應適用之現行法規相違背，或
    與解釋判例相牴觸情形。再審原告猶執詞主張：再審原告於
    準備程序期日未到場，原審未將準備程序筆錄送達再審原告
    ，遽行言詞辯論，並為一造辯論判決，違反行政訴訟法第18
    8條第1項、第132條準用民事訴訟法第273條第1項、第275條
    規定。依法應免徵土地增值稅之農業用地，未於農地拍賣時
    予以免徵，債權人促請免徵，依行為時租稅法律，未有時效
    規定，行政程序法第131條無許溯及既往規定，稅捐稽徵法
    第28條所定時效於債權人不利，且本於法律保留原則，應不
    得類推適用稅捐稽徵法第28條之規定，應類推民法第125條
    15年時效規定云云，係就原判決前開事實認定及法律見解為
    爭執，揆諸首揭說明，不得據以再審。又司法院釋字第474
    號解釋謂：「公務人員參加公務人員保險，於保險事故發生
    時，有依法請求保險金之權利，該請求權之消滅時效，應以
    法律定之，屬於憲法上法律保留事項。47年8月8日考試院訂
    定發布之公務人員保險法施行細則第70條逕行規定時效期間
    ，與上開意旨不符，應不予適用。在法律未明定前，應類推
    適用公務人員退休法、公務人員撫卹法等關於退休金或撫卹
    金請求權消滅時效期間之規定。‧‧‧」是時效固係法律保
    留事項，但法律未明定前，仍可類推適用其他相關法律時效
    規定。再審原告以依前開解釋，時效係法律保留事項，即不
    得類推適用其他法律規定等節，即無可取。法務部90年度法
    令字第8617號及內政部90內營字第9013931號、台90內營字
    第9084146號暨財政部90年台財稅字第09004570236號等關於
    公法上財產請求權之消滅時效規定應類推適用民法第125條
    時效規定之函釋，無拘束法院之效力，且所釋情形與本件情
    形有間，自難據以認定原判決適用法規顯有錯誤。另原判決
    既採本件應類推適用稅捐稽徵法第28條所定除斥期間之見解
    ，依該條規定其期間自繳納時起算，與請求人何時知悉即無
    關聯。再審原告執詞主張分配表不能證明其已知悉，則其請
    求權時效無從起算等情，指摘原判決適用法規錯誤，洵無可
    採。本件再審之訴顯無再審理由，應予駁回。
五、依行政訴訟法第278條第2項、第98條第3項前段，判決如主
    文。
中　　華　　民　　國　　96　　年　　6　　 月　　14　　日
                  第一庭審判長法  官　高　啟　燦
                              法  官  黃　璽　君
                              法  官　廖　宏　明
                              法  官　楊　惠　欽
                              法  官　林　樹　埔
以  上  正  本  證  明  與  原  本  無  異
中　　華　　民　　國　　96　　年　　6　　 月　　15　　日
　　　　　　　　　　　　　　　書記官　邱　彰　德
